臺灣高等法院刑事判決　　　　　　　　　九十一年度上訴字第一三四四號
　　上　訴　人　臺灣板橋地方法院檢察署檢察官
　　被　　　告　乙○○
　　指定辯護人　本院公設辯護人　王永炫
右上訴人，因被告偽造有價證券等案件，不服台灣板橋地方法院，九十一年度訴字第
一０號，中華民國九十一年三月二十八日第一審判決（起訴案號：台灣板橋地方法院
檢察署九十年度偵字第一五七六八號）提起上訴，本院判決如左：
    主  文
上訴駁回。
    理  由
一、公訴意旨略以：被告乙○○於民國九十年三月中旬，在台北縣三重市○○街一五
    四號丙○○之住處客廳，意圖為自己不法之所有，趁丙○○疏未注意之際，竊取
    潘某所有置放於桌上，擬簽發交付予債權人吳玉珍作為清償借款債務憑據，且僅
    填妥面額為新台幣（下同）各十萬元，發票人及日期均屬空白之未完成發票行為
    之支票二紙後（票號分別為ＦＡ0000000號及ＦＡ0000000號），
    未經丙○○之授權或同意，擅自盜刻丙○○印章，盜蓋於前揭支票發票人欄，並
    填載發票日期為九十年六月十五日完成發票行為後，持向傳尾權輾轉向陳秀珠及
    王世青調借現金，共得款二十萬元，嗣經持票人陳秀珠於同年六月十五日持前開
    支票（ＦＡ0000000號）提示不獲付款，始知上情，因認被告乙○○涉有
    刑法第三百二十條第一項、第二百零一條第一項罪嫌。
二、按犯罪事實應依證據認定，無證據不得推定其犯罪事實，刑事訴訟法第一百五十
    四條定有明文，又告訴人之告訴，係以使被告受刑事訴追為目的，是其陳述是否
    與事實相符，仍應調查其他證據以資審認；且認定不利於被告之事實，須依積極
    證據，苟積極證據不足為不利於被告事實之認定時，即應為有利於被告之認定，
    更不必有何有利之證據，最高法院五十二年台上字第一三００號判例及三十年上
    字第八一六號判例分別著有明文。
三、訊據被告乙○○矢口否認有竊盜及偽造有價證券犯行，辯稱：伊於九十年三月先
    後二次向友人即告訴人丙○○借票各二張，第一次一張一萬五千元的支票，屆期
    未存錢退票，伊拿錢給他去補，退票理由單他拿回去了，另一張二萬五千元的支
    票，伊於九十年五月八日存錢到他帳戶已兌現了，另一次伊記得是九十年三月十
    三日晚上八點多到丙○○家向他借二張各十萬元的支票，章是他蓋的，金額是他
    填的，日期伊要求不要填比較好調錢，由伊填寫日期，借票都是在三月以前，五
    月間有一張向他借的一萬五千元支票退票，他以為伊無能力支付，九十年五月二
    十三日他去銀行掛失止付，並告訴伊姊，伊說這二張票不會跳票，伊拿去向別人
    調款，人家拿去銀行照會正常，因掛失止付退票了，伊已拿錢去換票回來了，本
    案確係借票，並非偷竊，更非偽造有價證券，實因債信不好，丙○○恐伊無法如
    期清償票款，乃自行掛失等語。
四、經查：
    (一)公訴人認被告乙○○涉有上開罪嫌係以：被告自承於右揭時、地持上開支票向
      傅尾權、王世青調借現金，及告訴人丙○○之指述，證人傅尾權、王世青之證
      述，並有丙○○原支票用印印章印文影本及上開支票影本暨退票理由單、掛失
      止付通知書、掛失止付票據提示人資料查報表附卷可稽，並認被告乙○○前曾
      向告訴人丙○○調借二、三萬元支票週轉未依期清償而債信不佳，告訴人自無
      須再出借上開面額各十萬元之高額支票予被告而徒增風險，事後更無另以掛失
      止付方式避免損失之必要，為其論據。
    (二)被告乙○○於缺錢週轉時除本件系爭支票二張外，先前曾向告訴人借過二張支
      票，其中一張二萬元支票，於九十年五月八日存入告訴人帳戶已兌現，另一張
      一萬五千元支票雖屆期未存入金錢而遭退，但已於九十年五月二十三日付給持
      票人一萬五千元將票換回，交還給告訴人並補貼二百元各情，已據被告在原審
      及本院審理時供述在卷，並提出上海銀行存款憑條一紙在卷可稽，且為告訴人
      所承認之事實（見本院訊問筆錄及原審卷第二十六頁）。
    (三)本案系爭支票二張，其中0000000號支票，係被告於九十年三月中旬在
      板橋市○○街十巷四十八弄一七號傅尾權住處向其調錢，另一張000000
      0號支票係於九十年三月十三日在三重市○○路全家福便利商店向王世青調錢
      ，已據證人傅尾權、王世青在原審供證在卷，傅尾權、王世青均係被告之友，
      苟被告持有前開支票係竊取而來，依一般經驗法則不可能持向其友人調錢而遭
      追索，況被告於該二張支票因掛失止付而遭退票後皆以現金換回支票，此亦有
      被告提出之支票及退票理由單在卷可稽，復經證人傅尾權、王世青證述屬實。
      告訴人指訴系爭支票係遭被告偷竊，即不無可疑，另公訴意旨認證人傅尾權證
      述被告有偷竊支票之事實，然查傅尾權僅證稱被告曾表示支票遭告訴人掛失，
      而未證稱是否偷竊，公訴人似有誤會（見九十年十一月六日偵查筆錄）。
    (四)按遺失支票之人，通常均會在發現後儘速辦理掛失止付手續，本案告訴人在警
      訊中供稱支票在九十年三月中旬在自家客廳中遺失，竟在六十多天以後，即同
      年五月二十三日才掛失，已令人費解，又與其在偵審中所稱之「過幾天，發現
      支票不見了，就去報遺失」不符（見原審九十一年三月二十一日筆錄等），再
      查告訴人申報票據遺失時，其「票據喪失日期及地點」卻又填寫為「自宅四月
      份」，亦與證人傅尾權證稱乙○○於九十年三月向其以支票調現金，王世青於
      警訊時供稱乙○○於九十年三月十三日在三重市○○路全家福便利超商拿給我
      調現的等情難以吻合（見甲○偵字第一五七六八號卷九十年十一月六日偵查筆
      錄、中檢偵字第一八三一二號卷九十年八月十九日偵訊筆錄）；綜上，足見告
      訴人所稱遺失支票事實之確切時間即屬疑點重重，因而不能輕率依其指訴認定
      被告有竊取支票並偽造有價證券之犯行。
    (五)被告自警訊之初迄本院審理時一再供稱系爭支票是向丙○○借的，金額是他填
      的，章是他蓋的，不知他蓋錯章，日期要求他不要填，留空白，授權被告待調
      到錢再填，告訴人係因被告前此借票有一張支票退票，怕被告不支付而掛失止
      付各等語，告訴人雖供承支票金額係伊填寫，但日期並非伊所填，章亦非其所
      蓋，惟觀自告訴人在警訊中供稱：「系爭支票二張於九十年三月中旬在自宅客
      廳桌上，不知為何人拿走」（偵查卷第七頁背面），但其在偵查中則稱：「簽
      空白票之後，我放在桌上，當時我朋友來訪（指乙○○），我就去廚房泡茶，
      出來未注意我的票還在不在，過四～五天，我的債權人吳玉珍詢問借款事情，
      我才想起我開好的票放在桌上（不見），才於九十年五月二十三日去報遺失，
      我也告知當天來訪的朋友」，又稱：「支票上的章是我的，報掛失的章是我的
      支票章，．．．發票日期及發票人章均不是我所為」，又稱：「我沒有借他這
      二張票，也不同意他蓋我的章，更何況這章也不是我的支票章」（見偵查卷第
      四十四頁、四十五頁），在本院審理時告訴人又供稱：這二張是我遺失的，大
      概四月多才發現，四月底我有告訴乙○○，他說拿去工程用，我有告訴他說要
      報遺失，錢拿來的話，就算了」，「我五月二十三日才掛遺失，我有告訴他，
      也告訴他姊姊，他姊姊說假如錢拿來就算了」（見本院九十一年五月三十一日
      訊問筆錄），綜合上述告訴人之供述可知，系爭支票二張上之章為告訴人之私
      章，但並非告訴人支票之印鑑章，告訴人在掛失止付前已知支票係被告取用，
      祇要屆期存入款就不會有問題，因之，被告辯稱告訴人係因其債信不佳，無法
      如期清償票款，才自行掛失等語，尚屬可信，此外，復查無其他積極證據，足
      資認定被告乙○○有竊取支票並偽造有價證券之犯行。
    (六)併案之九十年度偵字第二０一九九號被告乙○○偽造有價證券案件，其所涉偽
      造之上海銀行三重分行票號ＦＡ0000000號之支票，業經檢察官於本案
      起訴在案（見九十年度偵字第一五七六八號起訴書），原審未細察以無從併案
      審理，擬退回檢察官另行偵辦，顯然有誤，附此敘明。
五、原審詳加調查後，以無證據證明被告犯罪，而諭知被告無罪之判決，經核於法並
    無違誤，公訴人上訴意旨仍執陳詞指摘原判決諭知無罪為不當，難認有理由，應
    予駁回。
據上論斷，應依刑事訴訟法第三百六十八條，判決如主文。
本案經檢察官呂丁旺到庭執行職務。
中      華      民      國    九十一    年      六      月     二十八   日
                              臺灣高等法院刑事第十庭
                                  審判長法  官    溫  耀  源
                                        法  官    林  銓  正
                                        法  官    黃  金  富
右正本證明與原本無異。
如不服本判決應於收受送達後十日內向本院提出上訴書狀，其未敘述上訴之理由者並
得於提起上訴後十日內向本院補提理由書（均須按他造當事人之人數附繕本）。
                                        書記官    江  采  廷
中      華      民      國    九十一    年      七      月      二      日
